【裁判字號】    99,簡上,202
【裁判日期】    990409
【裁判案由】    詐欺
【裁判全文】
臺灣桃園地方法院刑事判決             99年度簡上字第202號
上  訴  人
即  被  告  乙○○
上列上訴人即被告因詐欺案件，不服中華民國99年1 月25日本院
99年度壢簡字第179 號第一審刑事簡易判決（聲請簡易判決處刑
案號：98年度偵字第22862 號），提起上訴，本院管轄之第二審
合議庭判決如下：
    主  文
上訴駁回。
    事實及理由
一、本案經本院審理結果，認第一審以被告乙○○犯幫助詐欺取
    財罪，適用刑法第30條第1 項前段、第2 項、第339 條第1
    項、第55條、第41條第1 項前段，逕以簡易判決判處有期徒
    刑2 月，並諭知如易科罰金，以新臺幣（下同）1000元折算
    1 日，核其認事用法並無不合，量刑亦稱妥適，應予維持，
    並引用第一審簡易判決記載之事實及理由（如附件）。
二、被告上訴意旨略以：伊騎機車外出找工作時將金融卡放在外
    套內，過幾天發現遺失時，有向銀行掛失並到派出所報案云
    云，惟查：
 1、被告前於警詢中供稱：98年7 月間至中壢市購物，返家後發
    現遺失金融卡（見偵查卷第10頁背面），嗣又改稱：98年7
    月在中壢市騎機車外出找工作時遺失（見偵查卷第35頁），
    於本院審理時則稱：98年7 、8 月間急忙出門找工作將金融
    卡放在外套內，過幾天一直找不到云云，惟依臺灣中小企業
    銀行龍潭分行函附之存摺交易往來明細顯示，被告於98年8
    月5 日仍有9,383 元薪資轉帳，並於當日分2 次以金融卡各
    提領5000、4400元等情，有上開銀行交易明細表在卷可稽（
    見偵查卷第20頁），且被告亦不否認於該日有提領薪資（見
    本院卷第24頁背面），足認被告於98年8 月5 日仍正常使用
    該金融卡無訛，被告前開所辯於98年7 月遺失金融卡一節，
    即無足採。又依系爭帳戶於98年3 月至8 月間，每月均有固
    定薪資轉帳，為被告所自承，且提領次數頻繁，有上開歷史
    交易往來明細可佐，該銀行帳戶既為被告經常使用之薪資轉
    帳帳戶，重要性不在話下，被告稱出門找工作時身上僅攜帶
    1 張金融卡，竟於幾天後才發現遺失，顯與常情有違，甚或
    就帳戶如何遺失之經過，所述情節亦前後迥異，被告所辯遺
    失帳戶乙節，自不可採。
 2、又系爭帳戶於98年8 月20日列為警示帳戶，並終止該帳戶之
    存提轉帳交易功能，被告遲至同年8 月21日晚間10時57分許
    始以電話掛失金融卡，再於同年8 月24日至銀行補辦掛失手
    續等情，此有臺灣中小企業銀行龍潭分行98年9 月3 日98龍
    潭字第999 號函可參（見偵查卷第13頁），被告既稱98年7
    月遺失金融卡，發現遺失時即向銀行掛失云云，然竟係遲至
    98年8 月21日始以電話掛失金融卡，已與常情不符，且依詐
    欺集團租借他人帳戶使用，通常事先與提供者約定使用期限
    ，待順利領得詐騙贓款後，即由提供帳戶者自行前往掛失或
    報案俾藉此脫免責任，已是現今常見之犯罪分工模式，故被
    告縱事後曾於98年8 月21日至派出所報案，並向臺灣中小企
    業銀行龍潭分行以電話掛失金融卡，既均係在被害人丙○○
    、甲○○所匯款項遭提領殆盡及系爭帳戶已列警示帳戶後所
    為者，自難作為對被告有利之認定。
 3、按金融存款帳戶，事關存戶個人財產權益之保障，與存戶之
    提款卡（含密碼）結合，其專屬性、私密性更形提高，除非
    本人或與本人具密切關係者，難認有何理由可自由流通使用
    該存摺、提款卡，一般人亦均有應妥為保管存摺、提款卡以
    防遭人冒用之認識，縱有特殊情況偶有將存摺、提款卡交付
    他人之需，亦必深入瞭解其用途再行提供使用。且金融機構
    帳戶之存摺、提款卡係存戶持有該帳戶內款項之證明，提款
    卡更有自提款機即時提取該帳戶內之款項、轉帳，甚至變更
    密碼、臨時借支現金等功能，由重要性、方便性而言，若非
    隨身攜帶，亦必妥為保存，不使之輕易外流，若不慎遺失或
    被盜，金融機構均有提供即時掛失、止付等服務，以避免存
    款戶之款項被盜領或帳戶遭不法利用，為維護自身權益，殊
    無不儘速辦理掛失止付之理，且辦理該等手續，實屬輕而易
    舉，並無何特別困難或不便之處，從而拾獲或盜得他人帳戶
    資料之人，因未經失主同意使用該帳戶，恐其不法取得之帳
    戶隨時有被失主掛失止付之可能，致因已掛失止付而無法使
    用該帳戶或轉入該帳戶之款項因而無法提領，豈不是白忙一
    場，因此若未經原帳戶所有人同意使用，自不敢冒此風險，
    貿然使用他人帳戶做為轉帳帳戶。本件系爭帳戶在98年8 月
    19日當日即有2 位被害人6 筆匯款入帳戶之紀錄，若非該帳
    戶經被告同意提供使用，詐欺集團自不敢冒此風險，貿然以
    被告帳戶作為匯款帳戶，再觀諸被告供承：不知道他人如何
    取得伊提款卡之密碼，伊沒有寫在金融卡上面等情（見偵查
    卷第36頁，本院卷第24頁背面），可見被告若未主動向他人
    告知其金融卡之密碼，他人實無法得悉其金融卡之密碼，而
    本件被害人丙○○、甲○○受詐騙而匯入被告帳戶之款項，
    隨即遭人持金融卡提領一空，足見系爭帳戶應係由被告交付
    金融卡並告知密碼予詐欺集團，同意任由他人使用，且承諾
    不立即申請掛失止付，詐欺集團成員始敢肆無忌憚持之做為
    詐欺所得之轉帳帳戶，並以被告提供之金融卡、密碼將詐得
    款項自被告帳戶中提領殆盡，情極明灼。本件雖未見被告有
    何共同參與詐欺被害人之行為，或於事後亦分得款項之積極
    證據，無從認屬本件詐欺取財行為之共同正犯，然其將應屬
    個人使用之帳戶交付予向其蒐集帳戶之人，致自身完全無法
    了解、掌控帳戶之實際使用方式及流向，被告顯具有縱他人
    以其金融帳戶實施詐欺取財等財產犯罪亦不違背其本意之幫
    助意思至明。被告雖主張詐欺正犯都未抓到，伊不應受罰云
    云，惟被告既基於幫助他人犯罪之意思，對於正犯資以助力
    ，其雖未參與詐欺行為，然詐欺集團行使詐術，使被害人丙
    ○○、甲○○陷於錯誤而匯入款項，受有財產損害，詐欺正
    犯之詐欺行為已既遂，被告提供帳戶之幫助行為自須加以處
    罰，至正犯尚未緝獲乃檢、警機關宜另行追查之問題，與被
    告罪刑之認定無涉，併予指明。本件事證明確，被告犯行堪
    予認定。從而，原審認被告犯行明確，論以刑法第30條第1
    項前段、第2 項、第339 條第1 項之幫助詐欺取財罪，量處
    被告有期徒刑2 月，並諭知易科罰金之折算標準，認事用法
    及量刑均無不當。本件被告仍執前詞否認犯罪，上訴指摘原
    判決不當，為無理由，應予駁回。
據上論斷，應依刑事訴訟法第455 條之1 第1 項、第3 項、第36
8 條、第373 條，判決如主文。
本案經檢察官施昱廷到庭執行職務。
中    華    民    國    99    年    4     月     9    日
                  刑事第一庭  審判長法  官  曾家貽
                                    法  官  俞力華
                                    法  官  張瓊華
以上正本證明與原本無異。
不得上訴。
                                    書記官  李宜娟
中    華    民    國    99    年    4     月    9     日

司法院資訊處製作；財團法人民間司法改革基金會備份。
